臺灣臺北地方法院刑事判決　　　　　　　 96年度易字第875號
公　訴　人　臺灣臺北地方法院檢察署檢察官
被　　　告　甲○○
上列被告因誣告案件，經檢察官提起公訴 （96年度偵字第190號
），被告於準備程序中就被訴事實為有罪之陳述，經本院裁定改
用簡式審判程序，判決如下：
    主  文
甲○○未指定犯人，而向該管公務員誣告犯罪，處拘役貳拾日，
如易科罰金，以銀元佰元即新臺幣玖佰元折算壹日。
    事  實
一、甲○○於民國九十四年十月間某日，在臺北市西門町附近，
    自黃來發處取得發票人為黃來發、付款人為合作金庫商業銀
    行股份有限公司西門分行、票號ＥＴ0000000號、票
    面金額及票載發票日則授權由甲○○自行填載之空白支票乙
    紙（下稱本案支票）後，明知本案支票係其於取得後某日，
    在本省不詳處所交付友人盧銀河作為借貸之用，並授權盧銀
    河於新臺幣（除註明銀元外，下同）三十萬元額度內得自行
    填寫票面金額及票載發票日，事實上並未遺失，竟於九十四
    年十二月二十三日登報公告本案支票遺失，且向黃來發佯稱
    本案支票遺失，並利用不知情之黃來發於九十五年一月間某
    日為其辦理票據掛失止付等相關手續，而填具致臺北市政府
    警察局、臺北縣（政府）警察局之遺失票據申報書，未指定
    犯人而誣告他人涉犯侵占遺失物罪，嗣盧銀河於授權範圍內
    填載票面金額三萬八千元及票載發票日九十五年三月十二日
    後，轉向羅永川調借現金，羅永川又委請劉阿鑾提示未獲兌
    現，始循線查悉上情。
二、案經臺北市政府警察局信義分局報告臺灣臺北地方法院檢察
    署檢察官偵查起訴，於準備程序中被告就被訴事實為有罪之
    陳述，經本院裁定行簡式審判程序。
    理  由
一、訊據被告甲○○對上開事實坦承不諱（本院卷第二三頁參照
    ），核與證人黃來發、盧銀河、羅永川、劉阿鑾證述情節大
    致相符（偵查卷第三七至四○、五六至五八、三二至三五、
    七○至七二、二七至三○、五六至五八、二二至二四頁參照
    ），並有臺灣票據交換所九十五年三月二十七日臺票總字第
    ○九五○○○三○四四號函併臺灣票據交換所（總所）第0
    0000000號退票理由單（１）、本案票據正反面影本
    、掛失止付票據提示人資料查報表、票據掛失止付通知書、
    遺失票據申報書、蘋果日報分類廣告影節本在卷可稽（偵查
    卷第四三至四八、四二頁參照），足以擔保被告前揭任意性
    自白與事實相符。犯行明確，應予論處。
三、核被告所為，係刑行法第一百七十一條第一項之未指定犯人
    誣告罪。被告利用不知情之黃來發為上開犯行，係間接正犯
    。而被告行為後，刑法業於九十四年二月二日修正公布部分
    條文，並自九十五年七月一日施行。依修正後刑法第二條第
    一項規定：「行為後法律有變更者，適用行為時之法律。但
    行為後之法律有利於行為人者，適用最有利於行為人之法律
    。」，此條規定與刑法第一條罪刑法定主義契合，係規範行
    為後法律變更所生新舊法律比較適用之準據，是刑法第二條
    本身雖經修正，尚無比較新舊法之問題，應一律適用裁判時
    之現行刑法第二條，以決定適用之刑罰法律，合先敘明。又
    本次修正涵蓋之範圍甚廣，故比較新舊法時，應就罪刑有關
    之共犯、牽連犯、連續犯、有無累犯加重、自首減輕暨其他
    法定加減原因與加減例等一切情形，綜其全部罪刑之結果而
    為比較，復有最高法院九十五年五月二十三日九十五年第八
    次刑庭會議決議可資參照。查：刑法第三十三條第五款由：
    「主刑之種類如左：．．．五、罰金：一元（銀元）以上。
    」修正為：「主刑之種類如下：．．．五、罰金，新臺幣一
    千元以上，以百元計算之」。依修正後刑法第三十三條第五
    款規定，刑法第一百七十一條第一項之罰金刑方面最低應罰
    一千元。顯較修正前提高，以被告行為時關於罰金刑量刑之
    規定對其較為有利。是整體比較適用結果，係修正前條文對
    被告較為有利，自應依刑法第二條第一項前段規定，適用有
    利於被告之修正前規定以為論處。
四、末查，被告於所誣告之案件裁判確定前即自白犯罪，應依刑
    法第一百七十二條規定減輕其刑。爰審酌被告犯罪動機、目
    的、謊報遺失之票據種類、數量、造成之損害、牽累之第三
    者人數、對其所犯坦承不諱之態度等一切情狀，量處如主文
    所示之刑。又被告行為後刑法第四十一條第一項前段修正為
    ：「犯最重本刑為五年以下有期徒刑以下之刑之罪，而受六
    個月以下有期徒刑或拘役之宣告者，得以新臺幣一千元、二
    千元或三千元折算一日，易科罰金。」，最少應以一千元折
    算一日。參酌九十五年十二月十三日至同年月十五日臺灣高
    等法院及其所屬法院刑事法律座談會研討結論，易科罰金折
    算標準可於量刑後再割裂比較適用。經比較，以修正前之易
    科罰金折算標準較有利於被告。是以依此比較後結果諭知易
    科罰金折算標準，以資儆懲。
據上論斷，應依刑事訴訟法第二百七十三條之一第一項、第二百
九十九條第一項前段，刑法第二條第一項前段、第一百七十一條
第一項、第一百七十二條，九十四年二月二日修正前刑法第四十
一條第一項前段，刑法施行法第一條之一，九十五年五月十七日
修正前罰金罰鍰提高標準條例第二條，現行法規所定貨幣單位折
算新臺幣條例第二條，判決如主文。
本案經檢察官林禎瑩到庭執行職務
中　　華　　民　　國　　96　　年　　5 　　月　　31　　日
                  刑事第十庭  法  官  姚念慈
以上正本證明與原本無異
如不服本判決應於送達後十日內檢具繕本向本院提出上訴狀上訴
於臺灣高等法院。
　　　　　　　　　　　　　　　書記官　劉芸珊
中　　華　　民　　國　　96　　年　　5 　　月　　31　　日
附錄本案論罪科刑法條全文：
刑法第一百七十一條第一項
未指定犯人，而向該管公務員誣告犯罪者，處一年以下有期徒刑
、拘役或三百元以下罰金。
